【裁判字號】    98,交簡上,364
【裁判日期】    990827
【裁判案由】    過失傷害
【裁判全文】
臺灣桃園地方法院刑事判決           98年度交簡上字第364號
上  訴  人
即  被  告  乙○○
上  訴  人
即  被  告  丙○○
選任辯護人  陳鴻琪律師
上列上訴人因過失傷害案件，不服本院刑事庭於民國98年11月18
日所為98年度桃交簡字第3186號第一審刑事簡易判決（聲請簡易
判決處刑案號：臺灣桃園地方法院檢察署98年度偵字第6011號、
98年度偵字第11448 號），提起上訴，本院管轄之第二審合議庭
判決如下：
    主  文
上訴駁回。
乙○○、丙○○均緩刑貳年。
    事  實
一、丙○○於民國98年1 月17日上午9 時10分許，騎乘車牌號碼
    AA─59號大型重機車，沿桃園縣桃園市○○路往八德方向行
    駛，行經桃園縣桃園市○○路1 段1109號前設有分向限制線
    之路段，原應注意車前狀況，並隨時採取必要之安全措施，
    而依當時天候晴，光線良好，路面鋪設柏油、乾燥、無缺陷
    、無障礙物，視距良好，無不能注意之情事，見乙○○徒步
    行經該處，未循100 公尺內之行人穿越道擅自穿越道路，乙
    ○○未注意左右來車，於行至分向限制線處停留該處，而丙
    ○○亦疏未注意保持與乙○○之適當距離，並減速慢行，丙
    ○○旋因閃避不及而撞擊乙○○，致乙○○受有頭皮之開放
    性傷口、腦震盪伴有暫時性記憶喪失、臉部及左膝措擦傷及
    右胸壁挫傷等傷害，丙○○亦因而受有上臂挫傷、左頸部扭
    傷及拉傷、左手第2 指挫傷併合瘀腫等傷害。乙○○、丙○
    ○肇事後，經路人報警，並在現場等候，於員警到場處理尚
    未知悉何人肇事前，自首犯罪，並接受裁判。
二、案經乙○○、丙○○肇事後自首，及乙○○訴由桃園縣政府
    警察局桃園分局報請臺灣桃園地方法院檢察署檢察官暨丙○
    ○訴請臺灣桃園地方法院檢察署檢察官偵查起訴。
    理  由
壹、證據能力之判斷：
一、按被告以外之人於審判外之陳述，雖不符前四條之規定，而
    經當事人於審判程序同意作為證據，法院審酌該言詞陳述或
    書面陳述作成時之情況，認為適當者，亦得為證據。刑事訴
    訟法第159 條之5 第1 項定有明文。
二、被告乙○○對於檢察官所提出之證據方法，均未爭執證據能
    力，並同意作為證據（見本院98年度交簡上字第364 號卷第
    37頁），本院審酌其作成時之情況，認為並無不適當之情事
    ，均得作為證據。
三、被告丙○○及辯護人除認證人即告訴人乙○○在警詢及偵訊
    之證詞，是審判外的陳述無證據能力外，對於檢察官所提出
    之其餘證據方法，均未爭執證據能力，並同意作為證據，本
    院審酌其作成時之情況，認為並無不適當之情事，均得作為
    證據。
四、有關證人即告訴人乙○○在警詢及偵訊之證詞：
    按被告以外之人於審判外之言詞或書面陳述，除法律有規定
    者外，不得作為證據，刑事訴訟法第159 條第1 項定有明文
    。查證人即告訴人乙○○對於被告丙○○於警詢、偵訊所為
    之陳述，固屬被告以外之人於審判外之陳述，惟本案證人即
    告訴人乙○○業經本院分離審判程序，以證人身分於審理時
    傳喚到庭，並予被告丙○○詰問之機會，並再提示證人即告
    訴人乙○○上開警詢、偵訊筆錄之要旨，由被告丙○○依法
    對之有對質之機會，有本院審判筆錄可按，既已賦予被告丙
    ○○反對詰問權，依「延緩對質詰問權」之法理，證人即即
    告訴人乙○○於警詢、偵訊所為之陳述，與審判期日所言相
    符者即有證據能力，而有不符者，經核其等審判外陳述並無
    外部情狀不可信情事，符合刑事訴訟法第159 條之2 規定，
    亦有證據能力，惟證明力如何，仍由本院依經驗及論理法則
    本於確信判斷之。本院於準備程序及審判期日之初，固以未
    經被告本人對質及不符合傳聞例外為由諭知被告以外之人審
    判外陳述無證據能力，惟此處對質詰問之欠缺既已補足，其
    等審判外陳述不論是否與審判中一致，基於上述理由，因而
    有證據能力，自無是否撤銷原裁定之疑問，併此敘明。至辯
    護人主張該等證人即使已到庭作證陳述，因無刑事訴訟法第
    159 條之3 所定例外事由，該等證人之警詢陳述仍無證據能
    力等語，顯然誤解「典型」與「非典型」傳聞例外之適用，
    混淆且不解刑事訴訟法第159 條之2 與刑事訴訟法第159 條
    之3 的區別，容有誤會，不足採取。
貳、認定事實所憑之證據及理由：
一、上訴人即被告乙○○原以上訴狀表示，丙○○是否因人車倒
    地而受傷，及其受傷是否因本件車禍所造成顯非無疑云云。
    嗣於準備程序及審判期日坦承過失傷害犯行，請求從輕量刑
    ，並宣告緩刑等語。
二、上訴人即被告丙○○上訴意旨（略以）：本件係因乙○○穿
    越馬路時，於分向線突然折返，以身體右側撞擊被告丙○○
    機車左前側所致，被告丙○○並無過失云云。
三、有關被告乙○○過失傷害部分：
  (一)上揭犯罪事實，業據被告乙○○於本院準備程序、審理時均
    供承不諱，且被告於警詢、偵訊均坦承於設有分向限制線之
    道路，未循100 公尺內之行人穿越道擅自穿越道路及未及注
    意丙○○來車等過失情形，此外復有道路交通事故調查報告
    表暨現場圖、交通事故現場及車輛照片、天主教耕莘醫院診
    斷證明書、臺灣省桃園縣區車輛行車事故鑑定委員會函及其
    鑑定意見書、臺灣省車輛行車事故覆議鑑定委員會函在卷足
    憑，足認被告上開自白與事實相符，堪予採信。
  (二)次按行人不得於100 公尺內設有行人穿越道或劃有分向限制
    線之路段穿越道路，道路交通安全規則第134 條第1 款及第
    3 款分別定有明文，被告對於上開規定應加注意，且依當時
    情形亦無不能注意之情事，竟疏未注意，致生車禍，顯有過
    失，臺灣省桃園縣區車輛行車事故鑑定委員會98年6 月12日
    桃縣鑑980342號行車事故鑑定意見書、臺灣省車輛行車事故
    覆議鑑定委員會98年11月10日函均同此認定，且丙○○因本
    件車禍所受傷害，亦有天主教耕莘醫院診斷證明書在卷可稽
    ，足認丙○○之傷勢與被告乙○○之過失行為間，具相當因
    果關係，本件事證明確，被告乙○○犯行洵堪認定，自應依
    法論科。
四、有關被告丙○○過失傷害部分：
  (一)上揭犯罪事實，業據證人乙○○於本院審理時指述綦詳，核
    與其於警詢、偵訊所述大致相符。又被告丙○○於警詢供稱
    略以：伊於98年1 月17日上午9 時10分許，騎乘車牌號碼AA
    ─59號大型重機車，沿桃園縣桃園市○○路往八德方向行駛
    ，行經桃園縣桃園市○○路1 段1109號前，看到前方30公尺
    有路人（即乙○○）要穿越道路，伊有靠右側行駛閃避，仍
    發生擦撞肇事等語，依被告丙○○之供述，既於30公尺前即
    已發現乙○○穿越道路，應可即時採取必要之安全措施，詎
    仍撞擊乙○○，顯有過失，此外復有道路交通事故調查報告
    表暨現場圖、交通事故現場及車輛照片、衛生署桃園醫院診
    斷證明書、臺灣省桃園縣區車輛行車事故鑑定委員會函及其
    鑑定意見書、臺灣省車輛行車事故覆議鑑定委員會函在卷足
    憑，自堪認定。
  (二)雖被告丙○○辯稱略以：本件係因乙○○穿越馬路時，於分
    向線突然折返，以身體右側撞擊被告丙○○機車左前側所致
    ，被告丙○○並無過失云云，惟查，證人乙○○於本院審理
    時堅稱略以：因撿錢穿越馬路，因對向車道有來車，故站在
    馬路中間，並未折返等語，是被告辯解是否屬實，尚有可疑
    。又證人甲○○即本件出具車禍鑑定報告之桃園縣區車輛行
    車事故鑑定委員會之委員於本院審理時證稱略以：伊有參與
    本件乙○○、丙○○之間事故之鑑定，鑑定意見書第2 頁記
    載撞擊瞬間為丙○○大型重機車車頭撞擊行人乙○○左膝，
    係因人跌倒撞擊地面時，會撞擊人體表面突出之部位，例如
    手肘、肩膀、頭部、膝蓋最突之處，方才證人張素貞指出其
    受傷之左膝，不會是因為跌倒撞擊地面所導致，而可能係遭
    外物撞擊所致，故才會認定係機車撞擊行人左膝，一般人站
    立如果沒有反向衝力，依方才證人乙○○所述情形，應會向
    右倒地，因為撞擊左膝，乙○○向右倒地，故才會導致其右
    側頭部開放性傷口。鑑定意見中記載撞擊瞬間發生後，行人
    轉向倒地之際右胸壁撞擊丙○○之機車右後照鏡，致右照後
    鏡斷損，頭部著地而受傷，係乙○○左膝遭撞擊，當時其站
    立時應有一個小小的角度，如果速度夠快而撞擊其左膝，因
    為撞擊的力量會導致身體轉向，故乙○○會左轉，且被告丙
    ○○之機車後照鏡斷裂，應係因有碰撞到外物，且因為機車
    沒有倒地，並參照乙○○之診斷證明書記載右胸壁挫傷，另
    參照右胸壁與機車後照鏡之高度，故判斷機車後照鏡可能撞
    擊乙○○之右胸，而乙○○之頭皮右側的開放性傷口應該是
    因倒地所致。撞擊人的身體，不一定留下很大的車損，就本
    案，被告丙○○之機車後照鏡斷裂，有一些黑黑的零件掉在
    油箱上，如98年度偵字第6011號卷第19頁之上方照片，意味
    著後照鏡斷裂碎掉之零件掉落於機車油箱上，可判斷撞擊力
    道不小。兩個物體相撞之受損情形須視雙方材質，膝蓋處主
    要係骨頭，故撞擊點容易範圍小，反應會較大一點，此係就
    人本身而言，至於右胸壁肌肉組織多，且撞擊的相對機車位
    置不同，故車損情形不能類比，因為撞擊膝蓋的不是後視鏡
    ，如果是後視鏡撞擊膝蓋，而後視鏡斷裂之情形，則膝蓋傷
    勢會很嚴重，因為膝蓋處很少有肌肉保護，例如甲物去打A
    物、B 物，可以比較A 物、B 物之受損情形，當甲物打A 物
    ，乙物打B 物，如此則無法類比。（證人甲○○當庭觀看乙
    ○○之左膝傷勢，張素貞之左膝關節線之左下方有疤痕）依
    證人乙○○之傷勢，雖無法排除係機車後照鏡先撞擊證人乙
    ○○之右胸壁。惟左膝的傷勢不是倒地所致，而是遭車身某
    處撞擊。本件在鑑定過程中係採合議評定結果，當時我們的
    意見一致，均認為被告丙○○有過失，我們認定被告丙○○
    之主要過失係未注意車前狀況，當時是白天，且為四線車道
    ，且機車是左側接觸，故認定為未注意車前狀況之過失。如
    果是騎樓突然衝出行人，則較有可能認定駕駛人無過失，甚
    至過失可能全歸屬於行人。道路是否有雙黃線或分隔設施，
    及是否接近路口，均會影響過失之判斷。有雙黃線之情形，
    是對駕駛者之信賴保護，一般會認定行人也有過失。如果接
    近路口，則會科以駕駛人較重之注意義務。就本件，因為行
    人沒有走行人穿越道，故當時認定行人為肇事主因，而駕駛
    人為肇事次因。因為丙○○於警詢時最初有提及有看到前方
    30公尺有路人穿越馬路，故認為丙○○有未注意車前狀況之
    過失等語，堪認被告丙○○確有未注意車前狀況之過失等情
    。
  (三)次按汽車行駛時，駕駛人應注意車前狀況，並隨時採取必要
    之安全措施，道路交通安全規則第94條第3 項定有明文。被
    告丙○○駕車使用道路，對前開規定本應知之甚稔，並有遵
    守之義務。而依偵查卷附道路交通事故調查報告表及現場照
    片所示，肇事當時之日間、天候晴、路面舖裝柏油、乾燥、
    無缺陷且視距良好，足見被告肇事時並無何不能注意之情事
    。詎被告竟疏未注意車前狀況，採取必要之安全措施，致發
    生本件車禍，可見被告就本件車禍之發生確有過失甚明，雖
    告訴人乙○○亦有前述之過失行為，然此並不能解免被告丙
    ○○前揭駕車過失之責任，此外，告訴人乙○○復因本件車
    禍受有前揭傷害，此有衛生署桃園醫院出具診斷證明書一紙
    在卷可佐，已如前述，故告訴人乙○○受傷之結果，與被告
    丙○○駕車之過失行為間，顯有相當因果關係存在，本件事
    證明確，被告丙○○犯行洵堪認定，自應依法論科。
、論罪科刑之依據：
    核被告二人所為，均係犯刑法第284 條第1 項前段之過失傷
    害罪。而被告二人於車禍發生後，其過失傷害犯行尚未為有
    追訴權限機關之公務員發覺前，即向到場處理車禍事故之警
    員表示其為肇事車輛駕駛人，自首而接受裁判之事實，有桃
    園縣政府警察局道路交通事故肇事人自首情形紀錄表2 份在
    卷可據，爰均依刑法第62條前段之規定，減輕其刑。原審審
    酌被告二人就本件車禍事故之過失程度、對雙方所造成之傷
    勢輕重及犯後均未與對方達成和解，賠償所受損害等一切情
    狀，於法定刑6 月以下有期徒刑、拘役或科罰金之範圍內，
    量處被告乙○○拘役50日，被告丙○○拘役40日，並均諭知
    易科罰金之折算標準，且未宣告緩刑，尚符憲法比例原則及
    平等原則之要求，原審刑罰裁量權之行使並無違法不當之處
    。從而，被告等以上揭情詞為由，提起上訴，均為無理由，
    均應予駁回。惟查被告乙○○、丙○○均未曾因故意犯罪受
    有期徒刑以上刑之宣告者，此有臺灣高等法院被告前案紀錄
    表2 份附卷足考，且告訴人乙○○、丙○○均稱就民事部分
    ，互不求償，且對諭知對方緩刑，沒有意見等語。是本案無
    論自一般或特別預防之刑罰考量目的，均認原審簡易判決所
    宣告之刑，以暫不執行為適當，爰併諭知被告乙○○、丙○
    ○均緩刑2 年，予被告等自新之機會。
據上論斷，應依刑事訴訟法第455 條之1 第1 項、第3 項、第36
8 條、刑法第74條第1 項第1 款，判決如主文。
本案經檢察官洪敏超到庭執行職務
中    華    民    國    99    年    8     月    27    日
                  刑事第六庭  審判長法  官  宣玉華
                                    法  官  黃翊哲
                                    法  官  呂美玲
以上正本證明與原本無異。
不得上訴。
                                    書記官  陳育萱
中    華    民    國    99    年    8     月    30    日
附錄本案論罪科刑依據之法條：
中華民國刑法第284條
（過失傷害罪）
因過失傷害人者，處6 月以下有期徒刑、拘役或5 百元以下罰金
，致重傷者，處1 年以下有期徒刑、拘役或5 百元以下罰金。
從事業務之人，因業務上之過失傷害人者，處1 年以下有期徒刑
、拘役或1 千元以下罰金，致重傷者，處3 年以下有期徒刑、拘
役或2 千元以下罰金。

司法院資訊處製作；財團法人民間司法改革基金會備份。
